【裁判字號】    98,家聲,383
【裁判日期】    981125
【裁判案由】    選定遺囑執行人
【裁判全文】
臺灣板橋地方法院民事裁定             98年度家聲字第383號
聲  請  人  社團法人台北縣彌勒大道弘慈會
法定代理人  甲○○
上列聲請人聲請選定乙○○之遺囑執行人事件，本院裁定如下：
    主    文
聲請駁回。
聲請程序費用由聲請人負擔。
    理    由
一、按遺囑人得以遺囑指定遺囑執行人，或委託他人指定之。又
    遺囑未指定遺囑執行人，並未委託他人指定者，得由親屬會
    議選定之；不能由親屬會議選定時，得由利害關係人聲請法
    院指定之。民法第1209條第1 項、第1211條定有明文。又親
    屬會議，以會員五人組織之。無第1131條規定之親屬，或親
    屬不足法定人數時，法院得因有召集權人之聲請，於其他親
    屬中指定之。民法第1130條、第1132條第1 項亦有明文。
二、本件聲請意旨略以：緣被繼承人乙○○自民國（下同）40年
    間起，即在聲請人法定代理人甲○○所主持之達化佛堂服務
    ，為全職工作人員，幾乎以佛堂為家，迨80年間，改任甲○
    ○所主持之另一大光佛堂經理，迄90年間，大光佛堂正式聲
    請成為社團法人台北縣彌勒大道弘慈會（即聲請人），被繼
    承人始轉任為會員，惟仍經常依照聲請人之指示出國弘法，
    直至被繼承人過世時止。在被繼承人成年之後，其有生之年
    ，堪謂均奉獻於佛堂及聲請人，故其對聲請人之設立宗旨極
    為認同，應毋庸置疑，因而被繼承人在生前即數度表達在往
    生之後，願將其財產遺贈予聲請人，作為弘法及推動社會公
    益活動之意，進而於94年1 月6 日由其姪子謝明龍代筆遺囑
    兼見證，及以謝張秀足、吳高麗慈為另二位見證人，指定將
    其名下坐落於台北市○○區○○段1 小段268 、268 之3 、
    268 之4 、250 、380 共5 筆土地及銀行、郵局帳戶內之全
    部存款等財產遺贈予聲請人。查被繼承人於95年6 月20日死
    亡，依民法第1147條之規定，繼承業已開始，惟被繼承人雖
    立有遺囑，卻未指定遺囑執行人，亦未委託他人代為指定，
    且被繼承人並無配偶、亦無子嗣，父母、兄弟姐妹及祖父母
    等皆已身故，則依民法第1138條之規定，被繼承人並無繼承
    人，又因其他親屬人數不足而無法召集親屬會議選定遺囑執
    行人，而被繼承人之兄長之子謝明龍（即代筆遺囑之代筆人
    ）等其他親屬，同意以許麗紅律師為被繼承人之遺囑執行人
    ，爰依民法第1211條之規定，聲請指定許麗紅律師為被繼承
    人乙○○之遺囑執行人云云。
三、經查：聲請人前開主張，固據其提出繼承系統表、遺囑書影
    本、戶籍謄本等件為證，惟依聲請人所提被繼承人乙○○之
    繼承系統表所示，被繼承人雖無法定親屬會議會員，但仍尚
    有親屬即黃信勝、黃小娟、黃小玲、黃久娥（馨褕）、謝明
    龍、謝妱伶及謝函君等人，可供聲請法院指定五人為親屬會
    議會員，而組成並召開親屬會議，此參民法第1132條規定自
    明。從而，聲請人以被繼承人乙○○無親屬會員得組成親屬
    會議選定遺囑執行人為由，向本院聲請選定許麗紅律師為被
    繼承人乙○○之遺囑執行人，顯於法不合，應予駁回。
四、依非訟事件法第21條第1 項前段，裁定如主文。
中    華    民    國    98    年    11    月    25    日
                    家事法庭    法  官  葉靜芳
以上正本係照原本作成。
如對本裁定抗告，須於裁定送達後10日之不變期間內，向本院提
出抗告狀，並繳納抗告費新臺幣1,000元。
中    華    民    國    98    年    11    月    25    日
                                書記官  劉春美


司法院資訊處製作；財團法人民間司法改革基金會備份。
